【裁判字號】    92,訴,406
【裁判日期】    920904
【裁判案由】    就業服務法
【裁判全文】
臺中高等行政法院判決                              九十二年度訴字第四○六號
                              .
    原      告  甲○○
    被      告  彰化縣政府
    代  表  人  乙○○
    訴訟代理人  丙○○
右當事人間因就業服務法事件，原告不服行政院勞工委員會中華民國九十二年三月二
十日勞訴字第○九一○○六三九八四號訴願決定，提起行政訴訟。本院判決如左︰
    主  文
原告之訴駁回。
訴訟費用由原告負擔。
    事  實
壹、事實概要：
    緣原告甲○○非法聘僱訴外人劉日雄所申請聘僱之印尼籍家庭監護工BASIRAN（
    （以下簡稱Ｂ君，男性，護照號碼：AE726563）於其所經營之「北斗老人安養中
    心」（地址：彰化縣北斗鎮地○路十七號）內從事幫老人洗澡、看護等工作，案
    經彰化縣警察局北斗分局（以下稱北斗分局）於民國（下同）九十一年八月十六
    日當場查獲，並以九十一年八月二十日北警外字第○九一○○二七三二○∣○號
    函移由被告彰化縣政府審查屬實，乃依就業服務法第五十七條第一款及第六十三
    條第一項規定，於九十一年十一月十五日以府勞就字第○九一○一八七七九八七
    號違反就業服務法罰鍰處分書處原告罰鍰新台幣（下同）十五萬元整。訴願人不
    服，向行政院勞工委員會提起訴願，惟遭駁回，遂提起本件行政訴訟。
貳、兩造之陳述及爭點：
    原告經合法通知未於言詞辯論期日到場，據其所提書狀意旨略以：
一、原告部分：
  (一)聲明：訴願決定及原處分均撤銷。
  (二)陳述：
    1.原告並無聘僱劉日雄所申請聘僱之印尼籍家庭監護工Ｂ君，Ｂ君是劉日雄申請
      聘僱，劉母是植物人，需要日夜照顧是事實，劉日雄之弟出資僱用Ｂ君，兄弟
      二人每人僱用一人以利日夜照顧之便。他們將母親委託甲○○所開設立之合法
      立案之彰化縣私立北斗老人養護中心。該Ｂ君隨同劉母入院照顧並無違法。
    2.原處分及被告答辯，以原告違反就業服務法第五十七條第一款「聘僱未經許可
      、許可失效或他人所申請聘僱之外國人」，依同法第六十三條第一項規定處罰
      鍰十五萬元。然查該外勞係經許可之合法印尼籍監護工，隨訴外人劉日雄之母
      在養護中心日夜看護，由其兄弟所聘僱之，並無違法。
二、被告部分：
  (一)聲明：原告之訴駁回。
  (二)陳述：
    1.緣原告非法聘僱劉日雄所申請聘僱之印尼籍監護工Ｂ君於所經營之北斗老人安
      養中心內，從事幫老人洗澡、看護等工作，案經彰化縣警察局北斗分局查獲，
      並以九十一年八月二十日北警外字第○九一○○二七三二○∣○號函，移由被
      告以九十一年十月十五日府勞就字第○九一○一八七七九八七號罰鍰處分書，
      以違反就業服務法第五十七條第一款「聘僱未經許可、許可失效或他人所申請
      聘僱之外國人」，依同法第六十三條第一項規定處罰鍰十五萬元。
    2.查本件原告甲○○非法聘僱劉日雄所申請聘僱之印尼籍家庭監護工Ｂ君，於其
      所經營之「北斗老人安養中心」（地址：彰化縣北斗鎮地○路十七號）內從事
      幫老人洗澡、看護等工作，案經彰化縣警察局北斗分局於九十一年八月十六日
      當場查獲，此有北斗分局於九十一年八月二十日北警外字第○九一○○二七三
      二○｜○號函所附Ｂ君、Ｂ君合法雇主劉日雄及原告等人之偵訊筆錄附原處分
      卷可稽，足證原告確有未經許可聘僱他人所申請聘僱之外國人之違法情事，被
      告爰依首揭規定處原告罰鍰處分，於法尚無不合。
    3.原告訴稱：渠並無聘僱劉日雄所申請聘僱之印尼籍家庭監護工Ｂ君，Ｂ君是劉
      日雄申請聘僱，劉母是植物人，需要日夜照顧是事實，劉日雄之弟出資僱用Ｂ
      君，兄弟二人每人僱用一人以利日夜照顧之便。他們將母親委託甲○○所開設
      立之合法立案之彰化縣私立北斗老人養護中心。該Ｂ君均隨母親入院照顧並無
      違法云云。惟稽之首揭偵訊筆錄所載，本件違法情事係經北斗分局於九十一年
      八月十六日至原告所經營位於彰化縣北斗鎮地○路十七號之「北斗老人安養中
      心」實施檢查時當場查獲，且依Ｂ君合法雇主劉日雄於偵訊筆錄中供稱：「（
      問：你是否有充當北斗老人養護中心負責人甲○○申請監護工人頭？）是，因
      甲○○稱養護中心人手不夠想以我的名義申請外勞。」「（問：你所申請之印
      尼籍外勞Casiyem及Basiran二人之薪資是何人支付？如何計算？）我只付給北
      斗老人養護中心我母親之安養費用，每月支付新台幣貳萬捌仟元整。至於外勞
      之薪資是由甲○○來支付，他如何支付外勞薪資我不清楚。」「（問：外勞如
      有超時加班，其加班費用甲○○是否有額外向你另外收取？）我只繳交母親之
      安養費用新台幣貳萬捌仟元，並無向我收取其他費用。」及依原告非法聘僱之
      Ｂ君供稱：「（問：警方查獲你時你正在做何事？阿公年籍資料為何？）警方
      到達時，我正在幫一位阿公洗澡。阿公年籍我不清楚。」「（問：你來台目的
      ？雇主何人？申請工作項目？）我來台目的是工作賺錢，雇主是劉日雄，因我
      來台還沒到雇主處工作，我並不清楚工作項目。」「（問：你是於何時至北斗
      鎮○○里地○路開始做看護工作？）我到此工作大約是在民國九十一年八月十
      日。」「（問：是何人叫你幫阿公洗澡？）是甲○○叫我到北斗鎮做看護工作
      。」「（問：你看護工作薪資如何？何人支付你工作薪資？）一個月薪資是新
      台幣壹萬伍仟零肆拾元。薪資是跟甲○○領的。」復依原告供稱：「如外勞工
      作認真我會付給獎勵金，我沒有付給額外工資。」基上，本件原告雖一再否認
      其有未經許可聘僱他人所申請聘僱之外國人之違法情事，Ｂ君之薪資並非其所
      支付，且對於Ｂ君為何會在其所經營之安養中心內從事照顧其他老人工作之事
      亦表並不知情。然Ｂ君合法雇主劉日雄業已坦承其僅支付原告其母親之安養費
      用，並未額外支付印尼籍家庭監護工Ｂ君之薪資，且Ｂ君係原告商請以其名義
      申請；又Ｂ君亦供稱係原告指派其做看護工作，薪資亦是由原告所支付；另原
      告復供稱其有額外支付外勞獎勵金。故本件依卷附資料所載、首揭規定及論理
      經驗法則，應可認定Ｂ君係原告以劉日雄之名義所聘僱，並指派至其所經營之
      安養中心從事照顧其他老人工作，是原告違反就業服務法第五十七條第一款規
      定應洵堪認定，不容其空言否認，所訴顯係卸責之詞，核無足採。
    4.復查，就業服務法第五十七條第一款明文禁止聘僱未經許可、許可失效或他人
      所申請聘僱之外國人從事工作，旨在保障國民工作權、維持社會秩序而避免妨
      礙本國人之就業機會、勞動條件、國民經濟發展及社會安定。故立法採申請許
      可制，就申請者之資格條件與外國人之工作類別、項目、人數、期間及工作地
      點均列為須經許可內容，並課雇主監督與管理外國人之義務與責任，此揆諸本
      法第四十二條之規定亦明。是原告如需聘僱外國人從事工作，即應依法向行政
      院勞工委員會申請許可。
    5.綜上所述，原告主張無理由，請判決如被告之聲明。
    理  由
一、原告經合法通知未於言詞辯論期日到場，核無民事訴訟法第三百八十六條所列各
    款之情形，爰依被告之聲請，由其一造辯論而為判決。
二、按為保障本國國民工作權、維持社會秩序而避免妨礙本國人之就業機會、勞動條
    件、國民經濟發展及社會安定，故針對聘僱外國人從事工作，就業服務法採申請
    許可制。次按「雇主聘僱外國人不得有下列情事：一、聘僱未經許可、許可失效
    或他人所申請聘僱之外國人。‧‧‧」「違反‧‧‧第五十七條第一款‧‧‧規
    定者，處新臺幣十五萬元以上七十五萬元以下罰鍰。」分別為就業服務法第五十
    七條第一款及第六十三條第一項所明定。又「緣『就業服務法』（以下簡稱本法
    ）於九十一年一月二十一日公布施行（依中央法規標準法第十三條規定，自同年
    月二十三日發生效力），為因應本法修正施行後適用上之疑義，本法第五十七條
    第一款、第二款、第三款之認定原則如下：一、本法第五十七條第一款『聘僱他
    人所申請聘僱之外國人』：１、與第四十四條『非法容留』有所區分。２、說明
    ：應依客觀事實判定『非法雇主』與『外國人』間有否構成聘僱關係，如『非法
    雇主』與『外國人』間『無聘僱關係』者，則非本款規定之範圍，而係違反第四
    十四條『非法容留』之規定。二、本法第五十七條第二款『以本人名義聘僱外國
    人為他人工作』：１、以本人名義聘僱外國人者，該『本人』僅為名義上之雇主
    ，實質之勞雇關係存在於外國人與『他人』之間，該『他人』為真正之雇主。亦
    即本人聘僱外國人，並無以該外國人為本人工作之意思，而係為他人工作為目的
    時，始有上開法條之適用。２、說明：由於違反第五十七條第二款及第三款之法
    律效果差異甚大，因此，在適用同條第二款時，宜採從嚴認定，較符合社會之認
    知與期待，適用時應依客觀事實判斷雇主有否『並無以該外國人為本人工作之意
    思』，若僅係偶發性至他人處（包括法人）幫忙之情形，皆排除在同條第二款之
    適用範圍。‧‧‧。」復為行政院勞工委員會九十一年七月二十四日勞職外字第
    ○九一○二○五○七八號令解釋有案，此一解釋與上開就業服務法規定並不相違
    背，本件自得予以援用。
三、查本件原告甲○○非法聘僱劉日雄所申請聘僱之印尼籍家庭監護工Ｂ君，於其所
    經營之「北斗老人安養中心」（地址：彰化縣北斗鎮地○路十七號）內從事幫老
    人洗澡、看護等工作，案經北斗分局於九十一年八月十六日當場查獲，有北斗分
    局九十一年八月二十日北警外字第○九一○○二七三二○∣○號函及所附Ｂ君、
    Ｂ君合法雇主劉日雄及原告等人之警訊筆錄、現場拍攝Ｂ君工作之照片、Ｂ君之
    護照及其外勞居留資料等之影本附原處分卷可稽，自屬實在。被告以原告確有未
    經許可聘僱他人所申請聘僱之外國人之違法情事，依首揭規定科原告罰鍰十五萬
    處分，於法並無不合。
四、原告雖主張：劉日雄之母係植物人，日夜需人照顧，Ｂ君及另名女性監護工
    CASIYEM （護照號碼：AE590851）確實是劉日雄合法申請引進以照顧其母，Ｂ君
    係劉日雄之弟出資僱用，兄弟二人各僱用一人以利日夜照顧之便，他們將母親委
    託甲○○所開設之北斗老人安養中心照顧，該Ｂ君係隨同入院照顧劉母，並非原
    告聘僱云云。惟查：
    (一)北斗分局於九十一年八月十六日至原告所經營位於彰化縣北斗鎮地○路十七號
      之「北斗老人安養中心」實施檢查時，Ｂ君正在幫安養中心之一位男性老人洗
      澡，且依其所述係應原告之命為北斗老人安養中心工作，顯然不是專職照顧劉
      日雄之母，且Ｂ君於同日於北斗分局所作之筆錄亦陳稱：「（問：你來台目的
      ？雇主何人？申請工作項目？）我來台目的是工作賺錢，雇主是劉日雄，因我
      來台還沒到雇主處工作，我並不清楚工作項目。」「（問：你是於何時至北斗
      鎮○○里地○路開始做看護工作？）我到此工作大約是在民國九十一年八月十
      日。」「（問：是何人叫你幫阿公洗澡？）是甲○○叫我到北斗鎮做看護工作
      。」「（問：你看護工作薪資如何？何人支付你工作薪資？）一個月薪資是新
      台幣壹萬伍仟零肆拾元（註：應為一萬五千八百四十元之誤），薪資是跟甲○
      ○領的。」有Ｂ君警訊筆錄及當場拍攝其在浴室為老人服務之照片附原處分卷
      可按。且依Ｂ君居留資料顯示，其於九十一年八月九日抵台，顯係下機後直接
      至北斗老人安養中心工作，未至雇主劉日雄處服務。
    (二)劉日雄於警訊筆錄中供稱：「（問：你是否有充當北斗養護中心負責人甲○○
      申請監護工人頭？）是，因甲○○稱養護中心人手不夠想以我的名義申請外勞
      。」「（問：你所申請之印尼籍外勞CASIYEM及Ｂ君二人之薪資是何人支付？
      如何計算？）我只付給北斗養護中心我母親之安養費用，每月支付新台幣貳萬
      捌仟元整。至於外勞之薪資是由甲○○來支付，他如何支付外勞薪資我不清楚
      。」「（問：外勞如有超時加班，其加班費用鐘鍚地是否有額外向你另外收取
      ？）我只繳交母親之安養費用新台幣貳萬捌仟元，並無向我收取其他費用。」
      亦有上開筆錄附卷足稽。又原告未曾於審理中到庭，雖郵寄「委任招募契約」
      一紙為證，其上記載劉日雄委託仲介召募二名外籍勞工，然劉日雄既陳稱其將
      母親送至北斗老人安養中心，每月僅繳交安養費用二萬八千元，外勞之薪資係
      由甲○○支付已如前述，則僱傭關係係存在於甲○○與Ｂ君之間並無疑問。另
      查每名外籍勞工之月薪依政府規定為一五、八四○元，若劉日雄果真僱用二名
      外籍勞工，則每月應付薪資即達三一、六八○元，其所支付之二八、○○○元
      顯不敷支付上開薪資，是原告主張Ｂ君及CASIYEM 係劉日雄聘僱照顧其母之用
      乙節，應非事實，而縱如「委任招募契約」所載劉日雄申請聘僱含Ｂ君在內之
      二名外勞，亦無妨「原告非法聘僱他人申請僱用外勞」之認定，則該「委任招
      募契約」尚不能資為有利原告之認定。至原告主張劉日雄兄弟二人各僱一外勞
      ，Ｂ君係劉日雄之弟出資僱用乙節，核與劉日雄之「委任招募契約」所載及行
      政院勞工委員會之核准聘僱之許可不符，且與原告及劉日雄於警訊筆錄所陳均
      屬有間，核係原告事後卸責之詞，不足採據。
    (三)參以原告於警訊筆錄亦供稱：其所經營之北斗老人安養中心現有二十一名病患
      ，每名病患收費二萬一千元（包括外勞之薪資、加班費及食宿費用在內），又
      經警方詢以「外勞均指稱幫其他老人換洗，你均會額外給付工資，你有何解釋
      ？如有是多少錢？」原告答稱：「如外勞工作認真我會付給獎勵金，我沒有付
      給額外工資。」則扣除外勞之薪資及加班費共一七、八四○元後，僅餘三、一
      六○元，原告尚需負擔安養老人及外勞之食宿並支付「獎勵金」，其收費顯不
      敷成本，原告所述亦與事業經營係為追求利潤之經驗法則有違，自難採憑。
五、綜上所述，原告主張各節俱無足採，本件既經Ｂ君供稱原告指派其做看護工作，
    薪資亦是由原告所支付，而經許可聘僱Ｂ君之劉日雄業復供稱：其僅支付原告其
    母親之安養費用二萬八千元，並未額外支付Ｂ君之薪資，且Ｂ君係原告商請以其
    名義申請聘僱等情，則原告顯有非法聘僱訴外人劉日雄所申請聘僱之Ｂ君之事實
    ，是原處分以原告違反就業服務法第五十七條第一款之規定，依同法第六十三條
    第一項處以十五萬元罰鍰於法並無不當，訴願決定予以維持亦無不合，原告訴請
    撤銷均無理由，應予駁回。
據上論結，本件原告之訴為無理由，依行政訴訟法第二百十八條、第一百九十五條第
一項後段、第九十八條第三項前段、第一百零四條、民事訴訟法第三百八十五條第一
項前段，判決如主文。
中    華    民    國    九十二      年      九        月      四        日
                 臺 中 高 等 行 政 法 院   第 三 庭
                                審 判 長 法  官  許  金  釵
                                         法  官  莊  金  昌
                                         法  官  林  秋  華
右正本證明與原本無異。
如不服本判決，應於判決送達後二十日內向本院提出上訴書狀，其未表明上訴理由者
，應於提起上訴後二十日內向本院提出上訴理由書（須依對造人數附具繕本）；如於
本判決宣示或公告後送達前提起上訴者，應於判決送達後二十日內補提上訴理由書（
須附繕本）。未表明上訴理由者，逕以裁定駁回。
提起上訴應預繳送達用雙掛號郵票三九○元（三十四元及五元郵票各十份)。
中    華    民    國    九十二      年      九        月      四        日
                                         法院書記官  蔡逸媚


司法院資訊處製作；財團法人民間司法改革基金會備份。
